【裁判字號】    95,上訴,1450
【裁判日期】    950718
【裁判案由】    違反槍砲彈藥刀械管制條例
【裁判全文】
臺灣高等法院刑事判決                95年度上訴字第1450號
上  訴  人
即  被  告  戊○○
指定辯護人  本院公設辯護人甲○○
上列上訴人因違反槍砲彈藥刀械管制條例案件，不服臺灣板橋地
方法院94年度訴字第2494號，中華民國95年3月17日第一審判決
（起訴案號：臺灣板橋地方法院檢察署94年度偵緝字第1791號）
，提起上訴，本院判決如下：
    主  文
原判決撤銷。
戊○○未經許可，持有可發射子彈具有殺傷力之改造手槍，累犯
，處有期徒刑壹年拾月，併科罰金新台幣陸萬元，罰金如易服勞
役，以新台幣壹仟元折算壹日。扣案之仿GLOCK廠十七型半自動
手槍製造之改造手槍壹支（含彈匣壹個，槍枝管制編號00000000
00號）、仿BERETTA廠八四型半自動手槍製造之改造手槍壹支（
含彈匣壹個，槍枝管制編號0000000000號）、制式子彈貳顆、直
徑8‧6mm金屬彈頭之土造子彈壹顆及直徑8‧0mm金屬彈頭之土造
子彈伍顆，均沒收。
    事?實
一、戊○○前於民國90年間因違反毒品危害防制條例案件，經台
    灣板橋地方法院於90年7月17日以90年度易字第1534號判決
    判處有期徒刑5月，如易科罰金，以300元折算一日，於90年
    9月20日確定，並於91年3月3日入監執行完畢。
二、戊○○猶不知悔改，明知可發射子彈具有殺傷力之改造手槍
    、制式子彈及土造子彈，均屬違禁物，非經主管機關許可，
    不得持有，竟基於持有可發射子彈具有殺傷力之改造手槍、
    制式子彈及土造子彈之犯意，未經許可，於不詳時間起，持
    有可發射子彈具有殺傷力之由仿GLOCK廠十七型半自動手槍
    製造之改造手槍1支（含彈匣1個、槍枝管制編號0000000000
    號），由仿BERETTA廠八四型半自動手槍製造之改造手槍1
    支（含彈匣1個，槍枝管制編號0000000000號）及具有殺傷
    力之制式子彈2顆、土造子彈9顆（直徑8‧6mm金屬彈頭之土
    造子彈2顆，於鑑定時經試射擊發1顆，具有殺傷力，僅餘1
    顆；而具直徑8‧0mm金屬彈頭之土造子彈7顆，於鑑定時經
    試射擊發2顆，均具有殺傷力，僅餘子彈5顆）。嗣於93年11
    月17日18時許，戊○○攜帶上述槍枝、子彈前往在台北縣三
    重市○○○路18巷6號，因行跡可疑，為先前奉指示前往上
    址查案之警員發現有異，乃上前盤查，戊○○見狀乃轉身逃
    逸，經警制伏後，在戊○○身上所背之袋子內扣得上開改造
    手槍2支、制式子彈2顆及土造子彈9顆等物。
三、案經台北縣政府警察局三重分局報告台灣板橋地方法院檢察
    署檢察官偵查起訴。
    理  由
一、程序部分：
    按被告以外之人於審判外之言詞或書面陳述，除法律有規定
    者外，不得作為證據，刑事訴訟法第159條第1項定有明文，
    此即學理上所稱「傳聞證據排除法則」。依上開法律規定，
    傳聞證據原則上固無證據能力，但如法律別有規定者，即例
    外認有證據能力。又被告以外之人於審判外之陳述，雖不符
    同法第159條之1至第159條之4之規定，但經當事人於審判程
    序同意作為證據，法院審酌該言詞陳述或書面陳述作成時之
    情況，認為適當者，亦得為證據，同法第159條之5第1項規
    定甚明。鑒於採用傳聞證據排除法則之重要理由之一，係因
    傳聞證據未經當事人之反詰問予以覈實，若當事人願放棄對
    原供述人之反對詰問時，原則上即可承認該傳聞證據之證據
    能力。經查，本件證人張惠琴於警詢、偵查中之陳述及內政
    部警政署刑事警察局對於扣案槍、彈所為之鑑定報告，雖係
    被告戊○○以外之人於審判外之陳述（含書面陳述），固屬
    傳聞證據，惟被告戊○○就前揭審判外陳述之證據能力，先
    後於本院準備程序及審判期日中均表示同意上開證據資料有
    證據能力，本院審酌上開證據資料製作時之情況，尚查無違
    法不當及證明力明顯過低之瑕疵，亦認為以之作為證據應屬
    適當，故揆諸前開法律規定與說明，爰逕依刑事訴訟法第
    159條之5第一項規定，認前揭證據資料均例外有證據能力。
二、實體部分：
（一）訊據被告戊○○固坦承於前開時、地為警在其身上所背袋
      子內查獲上揭具有殺傷力之改造手槍、制式子彈及土造子
      彈之事實，惟矢口否認有何持有改造手槍、子彈之犯行，
      辯稱：伊當天下午與伊太太張惠琴自住處欲至三合夜市○
      於○○○路上遇到丙○○，丙○○交予伊一只黑色袋子，
      並囑伊將之送至台北縣三重市○○○路18巷6號，伊收受
      該只袋子後隨即依丙○○之指示，將袋子送至上開處所甫
      到達丙○○指示之地點，開門進入上址樓梯間，即遭警查
      獲，伊並未打開該只黑色袋子，故不知袋子內裝有具殺傷
      力之改造手槍及子彈云云。經查：
    １前揭槍、彈係於93年11月17日18時許，在台北縣三重市○
      ○○路18巷6號，在被告持有中，為警查獲等情，業據證
      人即當日查獲被告之警員乙○○、丁○○於本院審理時結
      證屬實，且為被告所不爭，另有搜索扣押筆錄、扣押物品
      目錄表各一份及查獲改造手槍、子彈之照片四幀在卷可稽
      （詳94年度核退偵字第206號卷第27、28頁），並有前揭
      改造手槍2支（含彈匣2個）、制式子彈2顆、土造子彈9顆
      扣案可資佐證。又上述槍、彈經送內政部警政署刑事警察
      局以「性能鑑驗法」及「試射法」鑑驗結果，認「(1)送鑑
      克拉克手槍1支（槍枝管制編號0000000000號），認係由
      仿GLOCK廠十七型半自動手槍製造之玩具手槍換裝土造金
      屬槍管改造而成之改造手槍，機械性能良好，可擊發適用
      子彈，認具殺傷力；(2)送鑑改造九二手槍1支（槍枝管制
      編號0000000000號），認係由仿BERETTA廠八四型半自動
      手槍製造之玩具手槍換裝土造金屬槍管而成之改造手槍，
      機械性能良好，可擊發適用子彈，認具殺傷力；(3)送鑑制
      式子彈2顆，認均係口徑9mm制式子彈，認均具殺傷力；(4)
      送鑑土造子彈2顆，具直徑8‧6mm金屬彈頭，經取樣1顆試
      射，可擊發，認具殺傷力；(5)送鑑改造子彈7顆，具直徑8
      ‧0mm金屬彈頭，認均係土造子彈，經取樣2顆試射，均可
      擊發，認均具殺傷力等情，此有該局93年12月28日刑鑑字
      第0930233645號槍彈鑑定書一份在卷可佐（同上偵查卷第
      31頁至35頁），足見前揭扣案之槍、彈均具有殺傷力，該
      改造手槍、制式子彈及土造子彈應屬槍砲彈藥刀械管制條
      例第四條第一項第一款、第二款所規定之槍砲、彈藥，依
      同條例第五條規定，非經中央主管機關許可，不得持有。
    ２被告雖以：案發當日下午伊與太太張惠琴騎機車欲至三合
      夜市○○○○○路路口時，巧遇丙○○走路過來，丙○○
      交付伊一只黑色袋子，囑伊送至台北縣三重市○○○路18
      巷6號，伊遂將袋子送至上開處所，甫到達丙○○指示之
      地點，開門進入上址樓梯間，即遭警查獲，伊並未打開該
      只黑色袋子，故不知袋子內裝有具殺傷力之改造手槍及子
      彈，並指與伊同行之配偶張惠琴可證云云。然查：被告所
      辯上情，迭經證人丙○○於原審及本院審理期日否認在卷
      。而張惠琴於原審審理時雖附和被告上開關於查扣內置本
      案槍枝、子彈之黑色袋子，係查獲前於文化南路，巧遇丙
      ○○受其委託將之送往查獲地點之說詞。惟證人張惠琴於
      原審經與被告隔別訊結果: 其2人所述於文化南路遇見丙
      ○○之情況，張惠琴證稱：「‧‧丙○○係騎機車，與伊
      不同行向‧遇到之後他停下來跟我先生說話，就交這包東
      西（指查獲內置槍、彈之黑色袋子。‧‧」（見原審卷第
      69 頁），核與被告所述：「‧‧我跟我太太在等紅綠燈
      ，看見丙○○走過來‧‧他叫我幫他拿黑色袋子到臺北縣
      三重市○○路18巷6號，‧‧」（見原審卷第72頁），明
      顯齟齬，參以證人張惠琴於警詢初係證稱：建隆打電話叫
      伊老公（即被告戊○○）幫他拿東西過去給他等語（同上
      偵查卷第11頁），其後檢察官偵訊時到庭具結改證稱：伊
      當天是要和先生戊○○一起去逛夜市○○路上碰到建隆的
      朋友，他拿包包給伊，叫伊拿去給建隆等語（同上偵查卷
      第67頁），不僅反覆不一，亦與審判之證言迥異，殊難憑
      信。從而，被告辯稱：裝有上開扣案槍、彈之黑色袋子係
      丙○○於案發當日下午所交付云云，顯非實在。準此，
      本件扣案之改造手槍、子彈既係在被告所持有之黑色袋子
      內為警查獲，而該黑色袋子於查獲時又為被告管領使用，
      顯然上開槍枝、子彈應係被告持有無訛，是其所辯不知黑
      色袋子內置有可發射子彈具有殺傷力之改造手槍及具有殺
      傷力之子彈云云，亦係推諉卸責之詞，委無可採。本件事
      證明確，被告犯行洵堪認定，應依法論科。
（二）查被告行為後，槍砲彈藥刀械管制條例已於94年1月26日
      修正公布，並自公布日施行，原槍砲彈藥刀械管制條例第
      8條與第10條、第11條合併修正移列為修正條文第8條，原
      條例第10條、第11條刪除，其中修正後槍砲彈藥刀械管制
      條例第8條第4項規定之法定刑，與修正前槍砲彈藥刀械管
      制條例相同構成要件之第11條第4項規定之法定刑比較，
      法定刑由處一年以七上年以下有期徒刑，併科新臺幣七百
      萬元以下罰金，修正為處三年以上十年以下有期徒刑，併
      科新臺幣七百萬元以下罰金，新舊法比較結果，以舊法即
      修正前之槍砲彈藥刀械管制條例第11條第4項規定有利於
      被告，依修正刑法第2條第1項前段之規定，應適用行為時
      之槍砲彈藥刀械管制條例第11條第4項規定處斷；。查扣
      案之具有殺傷力之改造手槍、制式子彈、土造子彈分別屬
      槍砲彈藥刀械管制條例第4條第1項第1款、第2款所稱之槍
      砲、彈藥，依據同條例第5條規定，非經主管機關許可不
      得持有。核被告未經主管機關許可，持有可發射子彈具有
      殺傷力之改造手槍之行為，係違反修正前之槍砲彈藥刀械
      管制條例第11條第4項之未經許可，持有可發射子彈具有
      殺傷力之改造手槍罪；而被告未經主管機關許可，持有制
      式子彈、土造子彈之行為，則係違反槍砲彈藥刀械管制條
      例第12條第4項未經許可，持有子彈罪。被告以一持有行
      為，同時持有改造手槍及制式、土造子彈，觸犯構成要件
      不相同之罪名，為想像競合犯，應從一重之修正前槍砲彈
      藥刀械管制條例第11條第4項之未經許可，持有可發射子
      彈具有殺傷力之改造手槍罪處斷。又被告有前開犯罪事實
      欄所載之論罪、科刑及刑之執行完畢紀錄，有本院前案紀
      錄表一份在卷可按，茲於五年以內再故意犯本件有期徒刑
      以上之罪，不論依修正前之刑法第47條，或修正後之刑法
      第47條第1項之規定，均構成累犯，對被告而言並無有利
      或不利之情形，自不生新舊法比較之問題，應逕依修正前
      之刑法第47條，論以累犯，並加重其刑。
（三）原審據以論罪科刑，固非無見，惟未及為罰金易服勞役之
      新舊法比較，適用行為時刑法第42條第1項規定，諭知易
      服勞役之折算標準（詳後述）及漏未沒收制式子彈一顆，
      均有未洽。被告上訴陳詞否認犯罪，雖無足取，惟原審判
      決既有可議，即屬無從維持，自應由本院予以撤銷改判。
      爰審酌槍砲、彈藥屬於高度危險之物品，非經主管機關許
      可不得擅自持有，以維社會大眾安全，被告未經許可，無
      故持有上開槍枝、子彈，且未繳交治安機關，嚴重危害社
      會安全，惟其持有期間未使用該槍枝、子彈為其他對社會
      治安影響重大之行為，所生危害尚輕，且於犯後飾詞否認
      犯行，未具悔意等一切情狀，量處如主文所示之刑。又按
      行為後法律有變更者，適用行為時之法律。但行為後之法
      律有利於行為人者，適用最有利於行為人之法律，刑法第
      2條第1項定有明文。本件被告行為時之刑法第42條第2項
      前段規定：「易服勞役以1元以上3元以下折算一日。」，
      又依行為時之易服勞役折算標準，業據修正前罰金罰鍰提
      高標準條例第2條前段規定，就其原定數額提高為100倍折
      算1日，則本件被告行為時之易服勞役折算標準，應以銀
      元300元折算1日，即新台幣900元折算1日。惟95年7月1日
      修正公布施行之刑法第42條第3項前段規定：「易服勞役
      以新台幣一仟元、二仟元或三仟元折算一日。」比較修正
      前後之易服勞役折算標準，以修正後之規定，較有利於受
      刑人，則應依刑法第2條第1項後段規定，適用修正後之刑
      法第42條第3項前段規定，諭知罰金易服勞役之折算標準
      ，以資懲儆。至於扣案之仿GLOCK廠十七型半自動手槍製
      造之改造手槍1支（含彈匣1個，槍枝管制編號0000000000
      號）、仿BERETTA廠八四型半自動手槍製造之改造手槍1支
      （含彈匣1個，槍枝管制編號0000000000號）、制式子彈2
      顆、土造子彈6顆（具直徑8‧6mm金屬彈頭之土造子彈2顆
      ，於鑑定時經試射擊發1顆，僅餘1顆；而具直徑8‧0mm金
      屬彈頭之土造子彈7顆，於鑑定時經試射擊發2顆，僅餘子
      彈5顆），均為非經主管機關許可不得持有之物，屬違禁
      物，均應依刑法第38條第1項第1款規定宣告沒收。另扣案
      具有殺傷力之土造子彈3顆（即於鑑定時經試射擊發之具
      直徑約8‧6mm金屬彈頭之土造子彈1顆及具直徑約8‧0 mm
      金屬彈頭之土造子彈2顆），因內政部警政署刑事警察局
      於鑑驗過程中，已實際試射擊發，失其子彈違禁物之性質
      ，爰均不另為沒收之諭知，附此敘明。
據上論斷，應依刑事訴訟法第369條第1項前段、第364條、第299
條第1項前段，修正前槍砲彈藥刀械管制條例第11條第4項，槍砲
彈藥刀械管制條例第12條第4項，刑法第11條前段、第2條第1項
、第55條、第42條第3項、第38條第1項第1款，行為時刑法第47
條，判決如主文。
本案經檢察官謝英民到庭執行職務。
中    華    民    國    95    年    7    月    18    日
                  刑事第二庭審判長法  官  蔡國在
                                  法  官  王詠寰
                                  法  官  江振義
以上正本證明與原本無異。
如不服本判決，應於收受送達後十日內向本院提出上訴書狀，其
未敘述上訴之理由者並得於提起上訴後十日內向本院補提理由書
（均須按他造當事人之人數附繕本）。
                                  書記官  劉文美
中    華    民    國    95    年    7    月    18    日
附錄本判決論罪科刑法條全文：
修正前槍砲彈藥刀械管制條例第十一條
未經許可，製造、販賣或運輸第四條第一項第一款所稱其他可發
射金屬或子彈具有殺傷力之各式槍砲者，處五年以上有期徒刑，
併科新臺幣一千萬元以下罰金。
未經許可，轉讓、出租或出借前項所列槍砲者，處三年以上十年
以下有期徒刑，併科新臺幣七百萬元以下罰金。
意圖供自己或他人犯罪之用，而犯前二項之罪者，處無期徒刑或
七年以上有期徒刑，併科新臺幣一千萬元以下罰金。
未經許可，持有、寄藏或意圖販賣而陳列第一項所列槍砲者，處
一年以上七年以下有期徒刑，併科新臺幣七百萬元以下罰金。
第一項至第三項之未遂犯罰之。
槍砲彈藥刀械管制條例第十二條
未經許可，製造、販賣或運輸子彈者，處一年以上七年以下有期
徒刑，併科新臺幣五百萬元以下罰金。
未經許可，轉讓、出租或出借子彈者，處六月以上五年以下有期
徒刑，併科新臺幣三百萬元以下罰金。
意圖供自己或他人犯罪之用，而犯前二項之罪者，處三年以上十
年以下有期徒刑，併科新臺幣七百萬元以下罰金。
未經許可，持有、寄藏或意圖販賣而陳列子彈者，處五年以下有
期徒刑，併科新臺幣三百萬元以下罰金。
第一項至第三項之未遂犯罰之。


司法院資訊處製作；財團法人民間司法改革基金會備份。
